臺灣高等法院臺南分院民事判決
                                   109年度勞上易字第30號
上  訴  人  王有旭  
被 上訴 人  雲林縣○○鄉公所
法定代理人  林哲凌  
訴訟代理人  李志仁律師
上列當事人間請求確認僱傭關係等事件，上訴人對於中華民國10
9年7月29日臺灣雲林地方法院109年度勞訴字第6號第一審判決提
起上訴，本院於110年1月13日言詞辯論終結，判決如下：
    主  文
上訴駁回。
第二審訴訟費用由上訴人負擔。
    事實及理由
壹、程序方面：
    按於第二審程序為訴之變更或追加，非經他造同意，不得為
    之，但擴張或減縮應受判決事項之聲明者，不在此限，民事
    訴訟法第446條第1項、第255條第1項第3款定有明文。查上
    訴人於原審起訴之聲明，請求確認兩造間之僱傭關係存在，
    被上訴人應自民國108年12月31日起至上訴人復職日之前一
    日止，按月於各該個月次月10日前給付上訴人新臺幣（下同
    ）23,800元，及自各應給付之翌日起至清償日止，按年息百
    分之5計算之利息。嗣於提起上訴後，將其中請求按月於各
    該個月次月10日前給付上訴人23,800元部分之起算日，自10
    8年12月31日變更為109年1月1日，核其所為應屬減縮應受判
    決事項之聲明，揆諸前開規定，應予准許。
貳、實體方面：
一、上訴人主張：上訴人自107年1月1日起任職被上訴人所屬之○
    ○納骨堂擔任服務人員，月薪23,800元，並與被上訴人簽訂
    雲林縣○○鄉公所臨時人員契約書（下稱系爭勞動契約），僱
    用期間分別自107年1月1日起至107年6月30日止、自107年7
    月1日起至107年12月31日止、自108年1月1日起至108年6月3
    0日止、自108年7月1日至108年12月31日止，每期工作期間
    為6個月、前後契約期間不間斷，且長達2年，上訴人之工作
    內容為每日清掃環境，並提供服務，讓民眾晉塔、祭祀祖先
    ，屬繼續性工作，依勞動基準法（下稱勞基法）第9條規定
    ，應視為不定期契約，故被上訴人於108年11月29日以臨時
    人員終止契約通知書，通知上訴人兩造間之僱傭關係將於同
    年12月31日期滿，而終止兩造間之僱傭關係，顯非合法。又
    兩造並未合意終止系爭勞動契約，另被上訴人於訴訟中始主
    張上訴人有勞基法第12條第1項第2、4款之事由，而終止兩
    造間之僱傭關係，已逾30日之除斥期間，且上訴人並無前述
    事由，亦不合法，兩造間之僱傭關係仍然存在等情，爰請求
    確認兩造間之僱傭關係存在，並依民法第487條規定，請求
    被上訴人應自109年1月1日起至上訴人復職日之前一日止，
    按月於各該個月次月10日前給付上訴人23,800元，及自各應
    給付之翌日起至清償日止，按年息百分之5計算之利息（原
    審為上訴人敗訴之判決，上訴人聲明不服，提起上訴）。並
    上訴聲明：㈠原判決廢棄。㈡確認上訴人與被上訴人之僱傭關
    係存在。㈢被上訴人應自109年1月1日起至上訴人復職日之前
    一日止，按月於各該個月次月10日前給付上訴人23,800元，
    及自各應給付之翌日起至清償日止，按年息百分之5計算之
    利息。
二、被上訴人則以：兩造於簽立系爭勞動契約時，已合意明示雙
    方所簽立者乃定期契約，且上訴人之工作性質係因業務需求
    並於期滿後不再僱用，顯然屬非繼續性之臨時工作；又被上
    訴人僱用上訴人，旨在配合被上訴人業務單位辦理清明節法
    會祭祀及中元節祭祀活動、搬運祭祀物品及念祭文等事項，
    係基於特定性目的而僱用，而屬特定性工作。況且，依行政
    院及所屬各機關學校臨時人員進用及運用要點及行政院人事
    行政總處函令，被上訴人僅得與上訴人簽立定期契約，又本
    件人事經費來源尚需經地方立法機關預算監督，得否如編列
    預算核實通過，均屬未定之數，被上訴人實無法與上訴人簽
    立不定期契約之可能，兩造間之定期勞動契約已於108年12
    月31日因屆期而告終止。退步而言，上訴人於108年9月12日
    、29日於辦公室書寫、張貼不雅文章，致使訴外人即同事林
    ○○心生恐懼，更引發二人之言語衝突，被上訴人於系爭契約
    期滿前1個月通知上訴人，上訴人並無異議，且要求謀職假
    ，並領取資遣費，可認為雙方已合意終止系爭勞動契約。再
    者，上訴人上開對林○○之行為，經被上訴人職員陳○○制止及
    告誡後，仍再度為之，其所為顯然對共同工作之同事有重大
    侮辱行為，且情節重大，並違反工作規則第26條第1項第4款
    ，被上訴人依勞基法第12條第1項第2、4款規定，自得不經
    預告而終止兩造間之勞動契約等語，資為抗辯。並答辯聲明
    ：上訴駁回。
三、兩造不爭執事項：
  ㈠上訴人自107年1月1日起，擔任被上訴人所屬○○納骨堂服務人
    員，兩造間並簽訂「雲林縣○○鄉公所臨時人員契約書」共4
    份（即系爭勞動契約），僱用期間分別自107年1月1日起至
    同年6月30日止、自107年7月1日起至同年12月31日止、自10
    8年1月1日起至同年6月30日止、自108年7月1日起至同年12
    月31日止；每天上班時間為8小時，每月依當月星期六、日
    及國定假日天數排休；工作內容主要為辦理現場訂位、進塔
    、納骨堂堂內外環境清潔及其他交辦事項。
  ㈡上訴人係由被上訴人依行政院與所屬中央及地方各機關約僱
    人員僱用辦法進用之人員，依改制前行政院勞工委員會96年
    11月30日勞動一字第0960130914號公告自97年1月1日適用勞
    基法。
  ㈢被上訴人於108年11月29日，以臨時人員終止契約通知書，通
    知上訴人有關兩造間之系爭勞動契約將於108年12月31日期
    滿終止，並經上訴人於同日簽名收受該通知書。
  ㈣被上訴人在通知上訴人108年12月31日期滿終止前，應上訴人
    之申請，給予上訴人10日謀職假；並於108年12月31日給付
    上訴人資遣費23,100元，經上訴人於薪資清冊蓋章收受。
  ㈤上訴人於○○納骨堂之同事林○○於108年9月12日，在辦公室發
    現1份由上訴人書寫如原審勞專調卷第83頁所示之手寫文章
    ，並經被上訴人承辦人陳○○制止及沒收該文章。
  ㈥林○○於108年9月29日，在辦公室又發現1份由上訴人書寫之文
    章，內容如原審勞專調卷第85頁所示，嗣後經陳○○制止上訴
    人之行為。
  ㈦陳○○於108年11月間，在○○納骨堂目睹上訴人與林○○發生言語
    衝突，及上訴人要求林○○一起至地藏王菩薩面前發毒誓。
  ㈧上訴人於109年1月21日以四湖郵局存證號碼000002號存證信
    函，通知被上訴人有關被上訴人終止系爭勞動契約顯非合法
    ，上訴人仍願繼續提供勞務，惟經被上訴人拒絕受領，則依
    民法第487條之規定，請求被上訴人按月給付薪資23,800元
    。
四、兩造爭執事項：     
  ㈠兩造間之系爭勞動契約，係屬定期契約或不定期契約之性質
    ？
  ㈡若系爭勞動契約係屬不定期契約，兩造間是否已合意終止系
    爭勞動契約？
  ㈢若兩造未合意終止系爭勞動契約，被上訴人以上訴人有勞基
    法第12條第1項第2款、第4款規定之事由，預告終止系爭勞
    動契約，是否合法？有無逾越30日之除斥期間？
五、本院之判斷：
  ㈠按確認法律關係之訴，非原告有即受確認判決之法律上利益
    者，不得提起之，民事訴訟法第247條第1項前段定有明文。
    所謂即受確認判決之法律上利益，係指因法律關係之存在與
    否不明確，致原告主觀上認為其在法律上之地位有不安之狀
    態存在，且此種不安之狀態，能以確認判決將之除去者而言
    。本件上訴人主張兩造間之僱傭關係存在，然為被上訴人所
    否認，依此可認兩造間僱傭關係存否並不明確，足致上訴人
    在私法上之地位有不安之危險狀態存在，而此種不安狀態既
    得以確認判決除去之，揆諸上揭規定及說明，上訴人提起本
    件確認兩造間僱傭關係存在之訴部分，堪認有即受確認判決
    之法律上利益，先予敘明。
  ㈡上訴人主張兩造間簽訂之系爭勞動契約，依其工作性質應屬
    不定期契約乙節；雖為被上訴人所否認，並辯稱：其僱用上
    訴人，旨在配合業務單位辦理清明節法會祭祀及中元節祭祀
    活動、搬運祭祀物品及念祭文等事項，係基於特定性目的而
    僱用，應屬臨時性、特定性工作。且依行政院及所屬各機關
    學校臨時人員進用及運用要點及行政院人事行政總處函令，
    被上訴人僅得與上訴人簽立定期契約，況本件人事經費來源
    尚需經地方立法機關預算監督，得否如編列預算核實通過，
    均屬未定之數，被上訴人實無法與上訴人簽立不定期契約之
    可能等語。然查：
  ⒈按「勞動契約，分為定期契約及不定期契約。臨時性、短期
    性、季節性及特定性工作得為定期契約；有繼續性工作應為
    不定期契約。定期契約屆滿後，有左列情形之一者，視為不
    定期契約：一、勞工繼續工作而雇主不即表示反對意思者。
    二、雖經另訂新約，惟其前後勞動契約之工作期間超過90日
    ，前後契約間斷期間未超過30日者。前項規定於特定性或季
    節性之定期工作不適用之。」勞基法第9條定有明文。是以
    ，有繼續性之工作，應為不定期契約；反之，非繼續性之工
    作，始得為定期契約。所謂有繼續性之工作，係指勞工所擔
    任之工作，對於該事業單位之業務性質與經營運作，具有持
    續性之需要而言。又所謂非繼續性之工作，係指雇主非有意
    持續維持之經濟活動，因臨時性、短期性、季節性及特定性
    之經濟目的，所衍生之相關職務工作而言。
　⒉次依勞基法施行細則第6條規定可知，所謂臨時性工作，係指
    無法預期之非繼續性工作，其工作期間在6個月以內者而言
    ；所謂短期性工作，係指可預期於6個月內完成之非繼續性
    工作而言；所謂季節性工作，係指受季節性原料、材料來源
    或市場銷售影響之非繼續性工作，其工作期間在9個月以內
    者而言；所謂特定性工作，係指可在特定期間完成之非繼續
    性工作而言，又特定性工作之工作期間超過1年者，則應報
    請主管機關核備。再者，有關「短期性工作」與「特定性工
    作」之區別，如事業單位之工作標的可於預見期間內完成，
    完成後別無同樣工作標的者，應屬短期性工作；如事業單位
    之工作標的係屬於進度中之一部分，當完成後其所需之額外
    勞工或特殊技能之勞工，因已無工作標的而不需要者，則屬
    特定性工作。
　⒊觀諸兩造簽訂系爭勞動契約之僱用期間分別自107年1月1日起
    至同年6月30日止、自107年7月1日起至同年12月31日止、自
    108年1月1日起至同年6月30日止、自108年7月1日起至同年1
    2月31日止（見兩造不爭執事項㈠），依勞基法第9條第1項、
    第2項規定，顯非得為臨時性工作之定期契約。其次，兩造
    簽訂之系爭勞動契約第1條雖均記載：「僱用期間：為定期
    契約，應業務需要，僱用期間自…至…止，期滿不再僱用」等
    語（見原審勞專調卷第19、21、23頁）；惟查，依據「雲林
    縣○○鄉公立殯葬設施管理使用自治條例」規定及「雲林縣○○
    鄉納骨堂」網頁資訊（見原審卷第93至97頁），可知雲林縣
    ○○鄉納骨堂係行政主體為提供殯葬服務、維護個人尊嚴及公
    眾利益、提升鄉民生活品質之公益目的，將人與物作功能上
    之結合而設置之公營造物，俾達成為鄉民提供優質殯葬設施
    服務之給付行政目的，是該納骨堂之營運事項，應屬常態性
    、持續性之殯葬服務事務。又參諸系爭勞動契約第2條明定
    ：「工作內容：由各業務單位依實際業務需要指派工作，並
    不得指派辦理行使公權力之業務，惟得視業務需要予以調派
    」等語（見原審勞專調卷第23頁），對照「雲林縣○○鄉公立
    ○○納骨堂服務人員管理規則」第3條規定：「本堂依據所掌
    理事務，人員職務工作如下：一、業務承辦員：簽辦公墓業
    務、統整各項報表資料等行政工作。二、管理人員：㈠辦理
    櫃位銷售、公墓業務行政作業及其他交辦事項。㈡辦理現場
    訂位、進塔、納骨堂堂內外環境清潔及其他交辦事項（詳見
    附件一）。」（見原審卷第83至85頁），及上訴人所從事之
    工作內容，主要為辦理現場訂位、進塔、納骨堂堂內外環境
    清潔及其他交辦事項（見兩造不爭執事項㈠）等情，益證被
    上訴人僱用上訴人（管理人員）從事殯葬服務相關工作，係
    屬常態性、繼續性事務，並非因一時特定工作之需，可在特
    定期間完成之非繼續性工作至明。
　⒋是以，審究上訴人之工作內容，應屬繼續性之工作，並非無
    法預期且其工作期間在6個月以內之臨時性工作，且亦非可
    在特定期間內完成之非繼續性工作，是依勞基法第9條第1項
    、第2項規定，系爭勞動契約應視為不定期契約。至於被上
    訴人雖以前揭情詞抗辯系爭勞動契約應屬定期契約；然查，
    衡諸勞基法係為保障勞工權益，加強勞雇關係，促進社會與
    經濟發展而制定之專法，不論是公務機關或一般私人之雇主
    ，只要其勞雇關係有勞基法之適用者，均應遵守勞基法相關
    規定，不因公務機關內部行政規章之相異規定，或其人事經
    費來源（會計科目為業務費或人事經費）需經立法機關預算
    監督通過，而得執為拒卻適用勞基法之正當事由，亦不應將
    雇主籌措人事經費財源之風險轉嫁由勞工負擔。因之，上訴
    人主張兩造間簽訂之系爭勞動契約，依其工作性質應屬
    不定期契約，要屬有據。被上訴人所辯前詞，難謂可採。
　㈢被上訴人又抗辯：上訴人於108年9月12日、29日於辦公室書
    寫不雅文章，致使同事林○○心生恐懼，更引發二人之言語衝
    突，被上訴人於系爭勞動契約期滿前1個月通知上訴人，上
    訴人並無異議，且要求謀職假，並領取資遣費，可認兩造已
    合意終止系爭勞動契約等語；雖經上訴人否認兩造有終止系
    爭勞動契約之合意乙節。然查：
  ⒈參酌上訴人於○○納骨堂之同事林○○於108年9月12日，在辦公
    室發現1份由上訴人書寫如原審勞專調卷第83頁所示之手寫
    文章，經被上訴人承辦人陳○○制止及沒收該文章；林○○於10
    8年9月29日，在辦公室又發現1份由上訴人書寫之文章，內
    容如原審勞專調卷第85頁所示，嗣後經陳○○制止上訴人之行
    為；其後，陳○○又於108年11月間，在○○納骨堂目睹上訴人
    與林○○發生言語衝突，及上訴人要求林○○一起至地藏王菩薩
    面前發毒誓（見兩造不爭執事項㈤至㈦）；及陳○○嗣於108年1
    1月6日以上述事由，簽請被上訴人法定代理人核示是否續約
    ，經被上訴人法定代理人核示對於上訴人不再續約之決定（
    見原審勞專調卷第87至88頁），被上訴人嗣即於108年11月2
    9日以定期契約工作期滿為由，通知上訴人系爭勞動契約於1
    08年12月31日終止（見兩造不爭執事項㈢）等情，雖可認系
    爭勞動契約因非屬定期契約，固無於契約期間屆滿時當然消
    滅之情形。
　⒉然查，衡酌被上訴人於108年11月29日對上訴人提出將於108
    年12月31日終止系爭勞動契約之意思表示後，上訴人隨即申
    請10日謀職假，並無異議，且於108年12月31日受領被上訴
    人給付之資遣費23,100元（見兩造不爭執事項㈣），據此可
    認，上訴人對於被上訴人提出將於108年12月31日終止系爭
    勞動契約之要約，已為同意終止該契約之默示意思表示。則
    兩造就系爭勞動契約於108年12月31日終止既已達成合意，
    自已發生終止該契約之效力。因此，上訴人嗣雖於109年1月
    21日以四湖郵局存證號碼000002號存證信函，通知被上訴人
    有關被上訴人終止系爭勞動契約顯非合法，上訴人仍願繼續
    提供勞務（見兩造不爭執事項㈧），然觀諸系爭勞動契約已
    因兩造合意終止而發生終止契約之效力，自不因上訴人事後
    片面否認而得回復原契約效力。準此，被上訴人抗辯兩造就
    系爭勞動契約已經合意於108年12月31日終止，要屬可信。
  ㈣綜此以觀，兩造間之系爭勞動契約雖為不定期契約，然因兩
    造已合意於108年12月31日終止系爭勞動契約，上訴人並已
    領畢被上訴人給付之資遣費23,100元，堪認兩造間之僱傭關
    係自109年1月1日起已不存在。是以，上訴人主張兩造間之
    僱傭關係仍然存在，依此請求被上訴人應自109年1月1日起
    至上訴人復職日之前一日止，按月於各該個月次月10日前給
    付上訴人薪資23,800元，難謂有據。又上訴人聲請訊問證人
    即被上訴人民政課課長柯○○（待證事項：納骨堂工作內容及
    性質，108年12月新聘田姓人員真偽），並請被上訴人提供
    上訴人2年內實際出勤紀錄，納骨塔選位、進塔紀錄（待證
    事項：納骨堂須有專責人員服務，被上訴人有持續性業務需
    要），依上開認定及說明，核無調查之必要。再者，兩造既
    已合意終止系爭勞動契約，則被上訴人另以上訴人有勞基法
    第12條第1項第2款、第4款規定之事由，而預告終止系爭勞
    動契約，是否合法？有無逾越30日之除斥期間？之爭執事項
    ，即無贅予論究之必要，併此敘明。
六、綜上所述，上訴人訴請確認兩造間之僱傭關係存在，並依民
    法第487條規定，請求被上訴人應自109年1月1日起至上訴人
    復職日之前一日止，按月於各該個月次月10日前給付上訴人
    23,800元，及自各應給付之翌日起至清償日止，按年息百分
    之5計算之利息，為無理由，不應准許。從而，原審所為上
    訴人敗訴之判決，所持理由雖與本院不同，惟結論並無二致
    ，仍應予維持。上訴論旨指摘原判決不當，求予廢棄改判，
    為無理由，應駁回其上訴。
七、本件事證已臻明確，兩造其餘之攻擊或防禦方法及所用之證
    據，經本院斟酌後，認為均不足以影響本判決之結果，爰不
    逐一論列，附此敘明。
八、據上論結，本件上訴為無理由，依民事訴訟法第449條第2項
    、第78條，判決如主文。
中　　華　　民　　國　　110 　年　　2 　　月　　3 　　日
                  勞動法庭      審判長法  官  吳上康
                     
                                      法  官  王浦傑

                                      法  官  張季芬
上為正本係照原本作成。
不得上訴。
中　　華　　民　　國　　110 　年　　2 　　月　　3 　　日

                                      書記官  郭馥萱